臺灣臺南地方法院民事判決　　　　　　　 99年度婚字第277號
原　　　告　姜景升
訴訟代理人　郭淑慧律師
被　　　告　陳嚇娟
上列當事人間請求離婚事件，經本院於民國100年3月7日言詞辯
論終結，判決如下：
    主      文
准原告與被告離婚。
訴訟費用新臺幣伍仟元由被告負擔。
    事實及理由
壹、程序方面：
一、按臺灣地區人民與大陸地區人民間之民事事件，除本條例另
    有規定外，適用臺灣地區之法律；判決離婚之事由，依臺灣
    地區之法律，臺灣地區與大陸地區人民關係條例第41條第1
    項、第52條第2項分別定有明文。查原告係臺灣人民，被告
    則為大陸人民，有原告所提戶籍謄本附卷可稽，則本件離婚
    事件自應適用我國法律，先此敘明。
二、又被告經合法通知，未於言詞辯論期日到場，核無民事訴訟
    法第386條所列各款情形，爰依原告聲請由其一造辯論而為
    判決。
貳、實體方面：
一、原告主張：
  (一)兩造於民國97年6月5日在中國福建省福州市公證處辦理結婚
    登記，被告於同年10月來台與原告團聚並共同居住於原告戶
    籍地 (臺南市下營區大屯寮1號之17) ，詎被告於98年3月14
    日無故離家且去向不明，原告於同年月23日向移民署申報協
    尋，依入出境資料顯示，被告應該還在國內，惟原告不知道
    被告目前之住處。
  (二)按夫妻互負同居之義務；夫妻之住所，由雙方共同協議之；
    夫妻之一方以惡意遺棄他方在繼續狀態中，他方得向法院請
    求離婚。民法第1001條、第1002條第1項前段、第1052條第1
    項第5款分別定有明文。次按有民法第1052條第1項以外之重
    大事由，難以維持婚姻者，夫妻之一方得請求離婚。民法第
    1052條第2項亦定有明文。
  (三)兩造婚後共同於原告戶籍地 (臺南市下營區大屯寮1號之17)
    生活，足認兩造係以原告戶籍地為住所地，詎被告無故離家
    出走，拒絕與原告同居，迄今已一年餘，顯係惡意遺棄原告
    在繼續狀態中，依民法第1052條第1項第5款規定，原告自得
    請求離婚。另夫妻應以圓滿共同生活為目的，被告來台期間
    ，被告基於疼愛妻子之情，盡己力協助被告適應婚姻生活，
    奈被告未予珍惜，無故離家長達年餘，顯見被告對原告並無
    夫妻情份，兩造婚姻因被告之故已名存實亡，顯無可維持，
    依民法第1052條第2項，原告亦得請求離婚。
  (四)聲明：如主文所示。
二、被告未於言詞辯論期日到場，亦未提出書狀作何聲明或陳述
    。
三、得心證之理由：
  (一)查原告主張兩造於97年6月5日結婚，婚姻關係現仍存續中之
    事實，此有原告所提戶籍謄本、及經中華人民共和國福建省
    福州市公證處公證，並經財團法人海峽交流基金會證明之結
    婚公證書附卷供參，此一事實自堪信為真實。
  (二)原告次主張被告於97年10月來台與伊共同生活，嗣於98年3
    月14日離家去向不明，經伊向移民署申報協尋等事實，亦據
    提出內政部入出國及移民署專勤事務第二大隊臺南縣專勤隊
    受理大陸地區人民行方不明人口案件登記表影本1件為證，
    且經證人即原告表哥柯豊雄到庭證述：「(兩造結婚多久？)
    很久了，不過確定的時間我沒有記，兩造婚後有同住，但被
    告沒有多久就跑出去了，據我所知，被告沒有什麼原因就跑
    出去，我們也不知道他去哪裡。(有無去找尋過被告？) 有
    去派出所報案協尋。(有無去被告大陸娘家找尋？)我不知道
    原告有沒有去找。(被告出去後，有無打電話回來過？)沒有
    聯絡過，也沒有回來過。」等語，及證人即原告父親姜漢義
    到庭證述：「(兩造婚後同住多久？)四個月。(被告為何離
    家？)我也不知道，也沒有什麼事情，被告說要去嘉義找工
    作，之後就沒有回來，兩造當時也沒有吵架。(被告離家後
    ，有無打電話回來過？)沒有。(有無去找尋過被告？)有，
    但找不到，我們就去移民署報案。被告說要去嘉義，我去嘉
    義也找不到，我們有去報警，到現在都沒有消息，也沒打過
    電話回來。(有無去被告娘家找尋？)我們沒有去大陸找，被
    告大陸娘家的電話，我們也不知道。」等語，再依本院調閱
    被告之入出境資料所示，其於97年10月31日入境後，即再無
    出入境資料，目前在臺逾期停留，有內政部入出國及移民署
    99年4月23日移署出停泰字第0990055645號函所附被告入出
    境日期之查詢表格在卷可按，而被告去向不明，迄今尚未尋
    獲一情，亦有內政部入出國及移民署專勤事務第二大隊臺南
    縣專勤隊99年4月29日移署專二南縣光字第0998096694號函
    可憑；綜合上開事證，原告主張之事實，應堪以認定。
  (三)按夫妻互負同居之義務，但有不能同居之正當理由者，不在
    此限，民法第1001條定有明文。因之夫妻互負同居義務，在
    婚姻關係存續中，苟非證明有不堪同居之虐待，或有其他正
    當理由，即不得由一造拒絕同居，此有最高法院18年度上字
    第2129號、19年度上字第2693號判例意旨可資參照。又夫妻
    之一方無正當理由而與他方別居，有違背同居義務之客觀事
    實，並有拒絕同居之主觀情事，即係民法第1052條第1項第5
    款所謂以惡意遺棄他方，最高法院29年度上字第254號亦著
    有判例。經查，被告自98年3月14日無故離家且去向不明，
    迄今未返家與原告同住，其客觀上自有違背同居義務之事實
    ；而被告長期離家，且音訊全無，未與原告聯絡，足認被告
    主觀上亦確有拒絕同居之意思，揆諸前開判例意旨，被告顯
    係惡意遺棄原告在繼續狀態中，且本件復查無被告拒絕履行
    同居之正當理由，從而原告依民法第1052條第1項第5款之規
    定訴請離婚，為有理由，應予准許。
  (四)又原告本於民法第1052條第2項之規定，提起本件訴訟請求
    裁判離婚，此種訴之型態為重疊的訴之合併，其訴訟標的雖
    有數項，然僅有單一之聲明，法院應就原告所主張之數項訴
    訟標的逐一審理，如其中一項標的之請求為無理由時，仍須
    就他項標的之請求審判，若認其中一項請求為有理由，即可
    為原告勝訴之判決，就他項標的無須更為審判，法院如就數
    項標的同時判決，則為法所不許。因之，本院既認原告依民
    法第1052條第1項第5款之規定，請求裁判離婚為有理由，就
    他項標的自無須更為審判，併此敘明。
四、據上論結：本件原告之訴為有理由，依民事訴訟法第385條
    第1項前段、第78條、第87條第1項，判決如主文。
中    華    民    國    100    年    3    月    21    日
                      家事法庭    法  官  林富郎
以上正本係照原本作成。
如對本判決上訴，須於收受判決正本送達後20日內向本院提出上
訴狀，並繳納上訴費及附具繕本。
中    華    民    國    100    年    3    月    21    日
                                  書記官  劉毓如